臺灣高等法院民事裁定
109年度抗字第219號
抗  告  人  方正暐
代  理  人  方長福
上列抗告人與相對人中國信託商業銀行股份有限公司間清償債務
強制執行事件，聲明異議，抗告人對於中華民國109年2月3日臺
灣新竹地方法院109年度執事聲字第7號所為裁定提起抗告，本院
裁定如下：
    主  文
抗告駁回。
抗告費用由抗告人負擔。
    理  由
一、按所謂退除給與，指軍官、士官退伍除役時之給與，包含退
    伍金、退休俸及優惠存款利息（下稱優存利息），固為陸海
    空軍軍官士官服役條例第3條第4項第1、2、9款所明定。然
    退除給與或遺屬年金之領受人，得於金融機構開立專戶，專
    供存入退除給與之用；前項專戶內之存款不得作為抵銷、扣
    押、供擔保或強制執行之標的，陸海空軍軍官士官服役條例
    第51條第2項、第3項亦有明文。是退伍金、退休俸及優存利
    息性質上雖屬退除給與，惟如非存入退除給與或遺屬年金專
    戶內，乃軍官、士官個人與金融機構間基於民法消費寄託關
    係之一般存款，自非陸海空軍軍官士官服役條例第51條第1
    項前段、第2項、第3項不得作為抵銷、扣押、供擔保或強制
    執行之標的。
二、本件抗告人異議意旨略以:相對人執原法院108年度司執字第
    9711號債權憑證為執行名義，聲請就伊設於臺灣銀行北大路
    分行000000000000號優惠存款帳戶(下稱系爭帳戶)內之存款
    為強制執行，由原法院民事執行處(下稱執行法院)以108司
    執字第44145號執行事件（下稱系爭執行事件）受理在案，
    並於民國108年12月16日核發扣押命令，經臺灣銀行北大路
    分行函覆扣得新臺幣(下同)33萬4481元。惟系爭帳戶供伊存
    入退除給與，屬陸海空軍軍官士官服役條例第51條第3項之
    專戶，系爭帳戶內之存款依法不得作為強制執行標的，執行
    法院對於系爭帳戶內之存款為強制執行，顯有違誤。爰依強
    制執行法第12條規定，聲明異議。執行法院司法事務官駁回
    伊之異議，伊不服而聲明異議，復經原法院裁定駁回。抗告
    人仍然不服，提起抗告，抗告意旨略以：系爭帳戶屬優惠存
    款之綜合儲蓄存款帳戶，該帳戶內存款包含優惠存款本息，
    均屬於退除給與，依據陸海空軍軍官士官服役條例第51條第
    1項前段、第2項、第3項規定，即有專戶之保障，不得扣押
    等語，而求為廢棄原裁定。
三、經查：
　㈠相對人持原法院108年度司執字第9711號債權憑證，向執行法
    院聲請對抗告人於臺灣銀行北大路分行系爭帳戶內之存款為
    強制執行，由執行法院以系爭執行事件受理後，於108年12
    月16日核發執行命令，經臺灣銀行北大路分行陳報扣得系爭
    帳戶存款33萬4481元等情，業經本院依職權調閱系爭執行卷
    審認屬實（見系爭執行卷第21頁正反面、第33頁）。
　㈡抗告人雖主張系爭帳戶屬於優惠存款專戶，系爭帳戶內之存
    款，包含優惠存款之本息，均為退除給與項目，依據陸海空
    軍軍官士官服役條例第51條第1項前段、第2項、第3項規定
    ，不得扣押等語。然：
　⒈依據陸海空軍軍官士官服役條例第3條第4項第1、2、9款規定
    ，退伍金、退休俸及優存利息性質上雖屬退除給與，然系爭
    執行事件之執行標的，乃系爭帳戶內之存款，並非抗告人受
    領上開退除給與之權利，自無違反陸海空軍軍官士官服役條
    例第51條第1項規定。
　⒉再者，抗告人除系爭帳戶外，另於臺灣銀行北大路分行開帳
    號000000000000帳戶（下稱721帳戶）；而系爭帳戶之開戶
    資料查詢，並無特別註記，但721帳戶則記載為「方正暐新
    制退撫給與專戶」，有該行109年4月14日北大營密字第1095
    000171號函所附開戶資料及存摺封面在卷可稽（見本院卷第
    219-221頁、第241頁、第301頁、第303頁）。另由存摺存款
    歷史明細查詢觀之，系爭帳戶於107年7月1日轉存優惠儲蓄
    存款本金28萬5800元後，自107年8月1日起即於每月1日存入
    優存利息4287元（見本院卷第237-240頁）；而721帳戶則於
    每月一日入款退撫金1萬2098元（見本院卷第251-253頁）。
    可見系爭帳戶為抗告人與臺灣銀行間基於民法消費寄託關係
    所開設之綜合儲蓄存款帳戶，721帳戶方為陸海空軍軍官士
    官服役條例第51條第2項所稱專供存入退除給與之專戶；抗
    告人雖將達於優惠存款數額之本金存入，以供每月取得優存
    利息，但優惠存款本金仍為抗告人自有資金，並非退除給與
    ，而每月優存利息已為系爭帳戶內之存款，仍屬於一般消費
    寄託之存款，依據陸海空軍軍官士官服役條例第51條第3項
    規定，並非不得作為抵銷、扣押、供擔保或強制執行之標的
    。
　⒊參諸執行法院函詢臺灣銀行北大路分行，有關系爭帳戶扣押
    之款項，是否為陸海空軍軍官士官服役條例第51條所定專供
    存入退除給與之專戶內存款，該行檢附國防部資源規劃司10
    8年5月6日國資人力字第1080001170號函覆稱：「國防部92
    年5月1日睦瞻字第0920003369號函，略以：基於軍文職一致
    及衡平原則，有關國軍退伍除役官兵退除給與及保險退伍給
    付優惠存款部分，因法院執行命令而被扣押，比照銓敘部作
    法，其存款經解繳後於2個月內補足，准自補足扣押款手續
    之日起，恢復優惠存款儲存。查國防部107年6月25日訂頒『
    陸海空軍退伍除役軍官士官退除給與及保險退伍給付優惠存
    款辦法』第12條第2項略以：軍官、士官儲存之優存金額經依
    法扣押解繳者，得於解繳提取之日起2年內，將優存金額回
    存至優存帳戶，以恢復優存。綜上，軍官、士官儲存之優
    存金額經依法扣押解繳均有回存機制規範，優惠儲蓄綜合存
    款帳戶非屬『陸海空軍軍官士官服役條例』第51條第2項所稱
    之專戶」，此有臺灣銀行北大路分行109年1月8日北大營字
    第10800049631號函在卷可參（見系爭執行卷第111-120頁）
    。可見國防部107年6月25日訂頒之「陸海空軍退伍除役軍官
    士官退除給與及保險退伍給付優惠存款辦法」第12條第2項
    規定，軍官、士官儲存之優存金額經依法扣押解繳者，仍有
    回存機制，並非扣押後即不得再存本取息，則軍官、士官儲
    蓄優惠存款本息之綜合儲蓄存款帳戶，即非陸海空軍軍官士
    官服役條例第51條第2項所稱不得扣押之專戶。
　⒋佐以本院依職權函尋國防部資源規劃司，有關系爭帳戶何以
    認定非屬陸海空軍軍官士官服役條例第51條第2項所稱退除
    給與專戶，該司仍函覆稱：「『臺灣銀行優惠儲蓄綜合存款
    』內含『優惠存款本金』及『優惠存款利息』，惟退伍軍官、士
    官之『優惠存款本金』，非服役條例第3條所稱『退除給與』項
    目，非屬服役條例第51條第2項所稱『專戶』」，有該司109年
    5月7日國資人力字第1090096041號函在卷可稽（見本院卷第
    261頁），核與抗告人自行提出該司內部簽稿自行召集臺灣
    銀行、銓敘部、教育部、國軍退除役官兵輔導委員會、人次
    室及法律司單位召開之研討會研處意見相同（見本院卷第31
    1-315頁）。益徵系爭帳戶內之存款雖包含優惠存款本息，
    但系爭帳戶乃屬抗告人與臺灣銀行間基於民法消費寄託關係
    所開設之綜合儲蓄存款帳戶，並非陸海空軍軍官士官服役條
    例第51條第2項所稱不得扣押之專戶。
四、綜上所述，系爭帳戶既非陸海空軍軍官士官服役條例第51條
    第2項所稱之專戶，帳戶內存款乃抗告人與臺灣銀行間基於
    民法消費寄託關係之一般存款，即非同條第3項不得作為抵
    銷、扣押、供擔保或強制執行之標的。故抗告人主張系爭帳
    戶內存款包含優惠存款本息，均屬於退除給與，不得作為強
    制執行之標的云云，自非可採。從而，原裁定維持執行法院
    司法事務官之處分，駁回抗告人之異議，尚無違誤。抗告意
    旨仍執前詞，指摘原裁定不當，求予廢棄，為無理由，應予
    駁回。
五、據上論結，本件抗告為無理由。爰裁定如主文。
中　　華　　民　　國　　109 　年　　5 　　月　　26　　日
  　　　　　　　　民事第九庭  
  　                    審判長法  官  楊絮雲   
                              法  官  張宇葭
                              法  官  郭顏毓
正本係照原本作成。
不得再抗告。
中　　華　　民　　國　　109 　年　　5 　　月　　26　　日

    　　　　　　　　　　　　　書記官  馬佳瑩